臺灣高等法院臺南分院刑事判決　　　　　　九十二年度交上訴字第一三三三號　Ｇ
　　　上　訴　人　臺灣臺南地方法院檢察署檢察官
　　　被　　　告　乙　○　○
右上訴人因被告公共危險案件，不服臺灣臺南地方法院九十二年度交訴字第二九號中
華民國九十二年九月二十五日第一審判決（起訴案號：臺灣臺南地方法院檢察署九十
二年度偵緝字第三五號、第三六號），提起上訴，本院判決如左：
      主      文
上訴駁回。
      理      由
一、公訴意旨略以：被告乙○○（下稱被告）於民國九十一年三月二十一日晚上七時
    十五分許，駕駛車牌號碼ＶＫＴ─０二六號輕型機車，沿臺南市○○街由西往東
    方向行駛，經榮譽街與榮譽街二五巷之設有閃光號誌交岔路口時，撞及陳曾寶香
    牽腳踏車沿榮譽街二五巷由南往北方向行人穿越道行走，欲穿越榮譽街之人車，
    致陳曾寶香受有右大方陽穴、上嘴唇、右大腿外側、右肘外側擦傷流血及門牙斷
    裂之傷害（傷害部分未據告訴），陳曾寶香請求乙○○送伊就醫，乙○○竟置之
    不理，逕自駕車逃逸，嗣經警依路人記下之車牌號碼，於九十二年一月十五日循
    線查獲，因認被告涉有刑法第一百八十五條之四公共危險罪嫌云云。
二、公訴人認被告涉有公共危險罪之肇事遺棄行為，無非係以被害人陳曾寶香之指訴
    、被告之自白、道路交通事故調查報告表、查詢車輛認可資料及現場蒐證照片為
    憑據。
三、按犯罪事實應依證據認定之，無證據不得認定犯罪事實，又不能證明被告犯罪者
    ，應諭知無罪之判決，刑事訴訟法第一百五十四條第二項、第三百零一條第一項
    前段分別定有明文。又所謂認定犯罪事實之證據，係指足以認定被告確有犯罪行
    為之積極證據而言，如未發現相當證據，或證據不足以證明，自不能以推測或擬
    制之方法，以為裁判基礎。且刑事訴訟上證明之資料，無論其為直接證據或間接
    證據，均須達於通常一般人均不致於有所懷疑，而得確信其為真實之程度，始得
    據為有罪之認定，若其關於被告是否犯罪之證明未能達此程度，而有合理性懷疑
    之存在，致使法院無從形成有罪之確信，根據「罪證有疑，利於被告」之證據法
    則，即不得遽為不利被告之認定，其以情況證據（即間接證據）斷罪時，尤須基
    於該證據在直接關係上所可證明之他項情況事實，本乎推理作用足以確證被告有
    罪，方為合法，不得徒憑主觀上之推想，將一般經驗上有利被告之其他合理情況
    逕予排除（最高法院七十六年臺上字第四九八六號、三十二年度上字六七號判例
    意旨參照）。
四、按刑法第一百八十五條之四駕駛動力交通工具肇事致人死傷而逃逸罪之立法目的
    ，係為維護交通安全，減少被害人之死傷，促使駕駛人於肇事後，能對於被害人
    提供及時救護，為處罰肇事者於肇事後遺棄被害人於不顧，故參照同法第二百九
    十四條第一項之刑度增設之，本含有遺棄罪之性質，是上開罪名之成立，乃以行
    為人駕駛動力交通工具，因車禍肇事而導致被害人受有傷害或死亡之結果時，竟
    基於遺棄之故意，未予被害人適當救助即行逃逸者，始足當之。此外，行為人亦
    須對於駕車肇事，致人死傷之事實具有認識，且有意逃逸者，始能成罪，假若行
    為人對於其業已駕車肇事，或被害人因其駕車肇事而受有傷害等情事，並不知悉
    ，或倘駕駛人雖知肇事，但因疏忽未能查知對方死亡或受傷而逕行離開現場，道
    德上縱有可議之處，則其事後雖有逕自離開肇事地點之事實，但因其並無逃逸之
    故意，故仍難論以該罪。
五、被告經傳喚未於本院到庭陳述，其於原審訊問時雖坦承於右揭時地騎乘機車肇事
    ，並致被害人人車倒地，未經報警停留現場處理即行離開等情不諱，然堅詞否認
    有故意逃逸之犯意，辯稱：我有問她怎麼樣，可是她都不說話，路人有說要叫救
    護車，我有聽到救護車的聲音之後才離開等語。經查，被害人於警詢、檢察官偵
    詢及原審審理時均供述當時流血，並受有牙齒斷裂、臉部受傷、右腳受傷等傷勢
    ，自行治療，未附診斷證明書等語（參見警卷第一頁背面、偵查卷第二十六頁背
    面、原審九十二年三月六日審理筆錄），而被害人發生車禍後係自行就醫，並無
    診斷證明書一情，亦有臺南市警察局第一分局九十二年五月二十一日南市警一刑
    第０九二００二八七四六號函一紙在卷可資佐證，再詳觀就前開十二幀現場蒐證
    照片，亦無任何關於被害人受傷照片或現場血跡之照片，警察機關亦未就此深入
    追查，公訴人雖於本院聲請訊問車禍後隨救護車到達現場之警員甲○○為證，惟
    甲○○除以推測之語證稱「（被害人）應該是擦傷之類，無法去瞭解傷害程度有
    多大」等情外，就「（有無看到流血？）不清楚」、「（被害人有無跟你們說她
    那裡受傷？）沒有」、「（你們有沒有載被害人去治療？）記不起來了」等問題
    ，均無法明確指證被害人當時確有受傷送醫治療之必要，則被害人究竟有無因車
    禍受有傷害一情，除被害人之指訴外，並無其他客觀之證據足以證明，而被害人
    經本院二度傳喚均未到庭，而車禍發生迄今年餘，顯亦無從舉證，難認被告有明
    知被害人受傷仍離開現場之主觀犯意。
六、綜上所述，本件並無任何證據足以證明被害人究竟有無因本次車禍受有傷害及被
    告於知悉被害人受傷之情形下，仍出於逃逸之故意駕車離開，雖被告於發生車禍
    後疏未對被害人採取救護之行為，即行離開，道德上容有可議之處，惟其行為既
    與刑法第一百八十五條之四之規定不合，尚難遽以該罪相繩，不能證明被告犯罪
    ，原審乃依首揭證據法則及法律規定而為被告無罪之諭知，其認事用法，並無不
    合，檢察官上訴意旨引用被害人所騎腳踏車受損情形及被告自白，推論被告有肇
    事逃逸之犯罪故意，因客觀上尚未達於通常一般人均不致於有所懷疑，而得確信
    其為真實之程度，致使本院無從形成被告有罪之確信，其據以指摘原判決不當請
    求撤銷改判，為無理由，應駁回其上訴。
七、被告經合法傳喚，無正當理由不到庭，爰不待其陳述逕行判決。
據上論結，應依刑事訴訟法第三百六十八條、第三百七十一條，判決如主文。
本案經檢察官邱克斌到庭執行職務。
中    華    民    國      九十三      年      三      月      十六      日
                                  臺灣高等法院臺南分院刑事第二庭
                                      審判長法官  葉    居    正
                                            法官  林    勝    木
                                            法官  莊    俊    華
右正本證明與原本無異。
檢察官如不服本判決，應於判決送達後十日內向本院提出上訴書。
                                      法院書記官  陳    嘉    琍
中    華    民    國      九十三      年      三      月      二十四    日
